【裁判字號】    91,上更(二),243
【裁判日期】    920130
【裁判案由】    毒品危害防制條例
【裁判全文】
臺灣高等法院臺中分院刑事判決                九十一年度上更(二)字第二四三號
    上  訴  人
    即  被  告  丙○○  男  三.
    選任辯護人  洪嘉鴻律師
右上訴人因毒品危害防制條例案件，不服臺灣臺中地方法院八十九年度訴字第一四六
一號中華民國九十年四月四日第一審判決（起訴案號：臺灣臺中地方法院檢察署八十
八年度偵字第二一○八五、二三八四五號），提起上訴，經判決後，由最高法院第二
次發回更審，本院判決如左：
    主      文
原判決撤銷。
丙○○連續販賣第二級毒品，累犯，處有期徒刑柒年陸月。因販賣第二級毒品所得之
新臺幣壹拾萬元沒收之，如全部或一部不能沒收時，以其財產抵償之。
扣案之包裝袋壹包、電子秤壹臺、自製藥鏟壹支、夾鍊袋壹包、電子秤壹臺、夾鍊袋
參包，均沒收。
    事      實
一、丙○○曾於民國八十七年間因違反麻醉藥品管理條例案件，經臺灣臺中地方法院
    判處有期徒刑五月確定，嗣於八十七年五月二十二日執行完畢，仍不知悔改，復
    基於販賣第二級毒品安非他命營利之概括犯意，自八十八年三月間某日起至八十
    八年十月間某日止，連續在臺中市旱溪堤防附近等地，販賣多次安非他命予乙○○供其施用以牟利，安非他命之交易價格為每錢新臺幣（下同）三千元，先後交
    易安非他命之價額約十萬元。嗣丙○○於八十八年十月六日下午三時四十五分許
    ，在臺中縣神岡鄉○○路七四六號前，與乙○○一同為警查獲，並自丙○○所駕
    駛之Ｅ九－一五九九號自小客車（懸掛Ｄ五－九九○一號車牌）內，起獲丙○○
    所有供其分裝販賣安非他命所用之包裝袋一包等物。復於八十八年十月二十日下
    午三時（原審誤載為五時）三十分許，在臺中市○○○街、民族路口，為警查獲
    ，並自丙○○所駕駛Ｗ九－四一一八號自小客車內，起獲丙○○所有供其分裝販
    賣安非他命所用之電子秤一臺、自製藥鏟一支、夾鍊袋一包等物。後於八十八年
    十一月二十二日晚上十時許，在臺中市○○路五十號十樓之十六，為警查獲，並
    扣得丙○○所有供其分裝販賣安非他命所用之電子秤一臺、夾鍊袋三包等物。嗣
    因乙○○之供述，始查悉上情。
二、案經臺中縣警察局和平分局、烏日分局分別報請臺灣臺中地方法院檢察署檢察官
    偵查起訴。
    理      由
一、訊據被告丙○○矢口否認有販賣安非他命予乙○○之犯行，辯稱：伊根本沒有販
    賣安非他命給乙○○，他說的每次三千元，是伊向人買的，伊與乙○○之間有恩
    怨，因乙○○有偷伊的海洛因半兩，但他並沒有承認有偷竊，是他告訴我自己遺
    失，被他朋友拿去吸食，我告訴他不管何人吸食，要把六萬元還給伊，我就把他
    帶到臺中縣坪林山上毆打，把他門牙打掉，是在九月底左右，伊打完他後，我們
    就一直在一起，一直到被警察查獲，且他剛被查獲時，也沒有向警察說有向我買
    安非他命，我沒有販賣安非他命給他，：：：我們被查獲時是開贓車，乙○○也
    知道，所以他主動告訴伊，若他幫伊承擔贓物罪，要伊幫他付保金，所以他有幫
    伊擔下來，伊也有請伊媽媽幫他付二萬元的交保金，在和平分局時，有請他及伊
    擔任線民，伊說回去考慮看看，就沒有與和平分局的人聯絡，於十月底左右，乙○○擔任線民而找伊外出，伊被和平分局的人開槍射擊四十餘槍受傷，伊很不滿
    ，放話要找乙○○算帳，且在和平分局偵訊時是警察甲○○逼乙○○一定要咬伊
    出來，乙○○一直偷伊的毒品吸食，伊一直要找他算帳，另外，十二月之前薛瑞
    助有聽伊說，薛瑞助就到乙○○門口開槍，所以他才會十二月份指證伊販賣。至
    被查扣的包裝袋，是因伊吸海洛因的量很大，買包裝袋是為了控制吸食量；電子
    秤是伊和廖繼良一起去買，買回來要分裝及害怕被人騙；藥鏟是要將安非他命推
    入吸食器用的；夾鏈袋是要將整塊的海洛因碾碎，而放在夾鏈袋內，而安非他命
    購買回來時就已經用夾鏈袋裝好；購買的安非他命都是供自己吸食用的，均非供
    販賣云云。惟查：
(１)被告右揭販賣安非他命予乙○○之事實，迭據證人乙○○證述在卷：
    於八十八年十二月二十二日警訊時證稱：「我平時所吸食之海洛因（被告販賣
      海洛因之部分業經免訴判決確定）及安非他命均係以現金向丙○○購得施用，
      只是在購買毒品之價格比丙○○販賣給別人之價錢便宜，：：：次數太多了，
      無法計算，時間約八十七年七月起至八十八年十月份，購買金額累計超過一百
      萬元（指購買海洛因及安非他命之總和）」（見八十八年度偵字第二一○八五
      號偵查卷第一三三頁）。
    於八十八年十二月二十七日偵查中證稱：「（前次警訊時，你供稱毒品向丙○○買，是否屬實？）是，八十七年七、八月間開始，海洛因及安非他命都是向
      他（指被告）買，自開始向他買到他被捉，約向他買進一百萬價值的毒品。（
      向他買毒品，在何處交易？）都在旱溪堤防附近，先與他聯絡再交易。（如何
      得知他賣毒品？）八十七年他交保出來，透過朋友介紹認識，後來他說他可以
      拿到毒品，才向他買毒品」（見八十八年度偵字第二一○八五號卷第一四八頁
      ）。
    於八十九年十二月十四日原審時證稱：「我與他（指丙○○）是朋友介紹在八
      十八年間認識的，我是透過〞阿芳〞的朋友向他拿安非他命及海洛因，每次都
      拿海洛因一兩，安非他命也都拿一兩左右，價格約在新臺幣十幾萬元，我當時
      有一些存款，有時也會去當鑽石及金戒指，只要有錢，我約一、兩個月去買一
      次，一開始是在八十八年間，因為吃藥吃久了，時間我也記不太清楚了，我自
      己也有海洛因及安非他命被判刑及戒治：：：」（見原審卷第七十七頁）；九
      十年二月二十二日於原審時又稱：「（跟被告購買毒品的時間、次數究竟為何
      ？）因為時間太久、次數也太多，我又吸毒，無法正確的講出來，安非他命一
      錢是三千元，海洛因一錢一萬四千元，都是我獨自一人跟他買，前後大概一百
    萬元以上，我跟他買的頻率也不一定，有錢就多買」（見原審卷第一三三頁）
      ；於九十年三月二十一日於原審時證稱：「（向丙○○購買海洛因及安非他命
      的比例如何？）因為我吸海洛因比較重，如果以一百萬元而言，大約用三十萬
      元買安非他命，七十萬元買海洛因。」（見原審卷第一八三頁反面至第一八四
      頁）。
    於九十年九月二十六日本院前審時證稱：「是八十八年三月間透過〞阿芳〞的
      人介紹認識丙○○，有向丙○○購買海洛因及安非他命。我認識他（指被告）
      後才開始向他買的，我最後一次向他買的時間，記不得了，我向他共買了一百
      多萬元，其中海洛因有七十多萬元，安非他命三十多萬元，海洛因一兩十多萬
      元，安非他命一兩二、三萬元。」（見本院上訴字第一○一○號卷第四二頁）
      。
    嗣於九十一年十二月二日本院審理時證稱：「我是和他一起出錢買海洛因，安
      非他命，二者合起來大約超過一百多萬元，丙○○向那個人購買我並不清楚。
      安非他命請他買多少我不記得了，因為我二者都有吸食，次數、數量我已忘記
      了，我大約請他幫忙買十次左右，每次大約十萬元至三十萬元不等，：：：他
      沒有販毒給我，我只有託他一起購買海洛因、安非他命等，我不認識藥頭，所
      以我都和被告一起去買的，且我也有在現場，都是由被告去接洽買賣毒品的。
      」（見本院卷第七二至七五頁）；於九十一年十二月十二日本院審理時證稱：
      「（被告有無販賣你安非他命？）我有和被告一起前往購買安非他命、海洛因
      ，我有將錢拿給他去幫我買。（你何時開始向被告購買安非他命、海洛因？為
      何你之前的供述不一致？）我以前就講過了，時間我不記得，是在我認識己○○之後才跟被告購買毒品的，詳細時間我已忘記了。（你如何購買？）我不知
      道購買毒品的門徑，我是透過六十六年次〞阿方〞的男子，知道被告可以拿到
      毒品，知道後我才直接跟被告聯絡，才拿錢請被告幫我拿取海洛因、安非他命
      二種毒品。（你每次請被告拿多少毒品？）拿的時間、次數均不記得了，每次
      購買的份量不一定，從一萬餘元到十幾萬元不等。（你最後一次購買毒品是何
      時？）應該是八十八年十月份被查獲那段時間。（你如何跟被告聯繫購買毒品
      及拿取毒品？）我都是打他的行動電話跟被告聯絡的，他的電話號碼我不記得
      了，我們是打電話聯絡後再約地點見面，都是在臺中市附近，每次都是由他開
      車載我一起去，我把錢交給他，我們到時那個賣毒品的人已在現場等候，被告
      就下車去和那人拿毒品，他拿完後再交給我，或是我沒有辦法跟他去，我把錢
      交給他，他就去找人拿再和我聯絡再約地點將毒品交給我。（你們這種方式有
      多少次？）大約有十幾次。（你請被告購買的毒品價值多少錢？）大約有六、
      七十萬元，我以前會講一百萬元也是大約的價格，沒有仔細去算過，後來仔細
      算起來，我爸爸給我一條五十萬元，加上我自己賺的錢，合起來只有六、七十
      萬元。（安非他命購買多少錢？）大約十萬餘元左右，以前我會說三十萬元也
      是大約算的，我每次都是透過被告幫我買的。（被告有無賺取其中的利潤？）
      我想應該沒有，我也不知道他有無賺我的錢。（你與被告是好朋友？）我認為
      應該是好朋友：：：（你購買海洛因如何計算價格？）我不知道，也沒有計算
      過。（你購買安非他命如何計算價格？）一錢約三千元，我（買）二萬五千元
      就有一大包了」（見本院卷第一五二至一五九頁）。
(２)參酌上揭證人乙○○之證言，雖彼就向被告購買安非他命之時間、方式、金錢，
    前後供述迭有不一，就購買之時間於警、偵訊時先證稱：係自八十七年七、八月
    間開始；嗣於原審及本院前審時證稱：係八十八年三月間透過「阿芳」的人，介
    紹認識後，才向被告購買毒品等語。就購買之方式，有時稱係自己購買，有時又
    稱係透過「阿芳」購買，嗣又改稱是託被告向不認識之藥頭購買，有時會一起去
    ，有時錢交給被告，由被告自行前往購買。就購買之金錢，前所稱係海洛因及安
    非他命總共購買累計超過一百萬元，如以一百萬元計，大約用三十萬元買安非他
    命，七十萬元買海洛因，嗣又改稱購買海洛因、安非他命合起來約六、七十萬元
    ，安非他命大約十萬餘元左右。然查，乙○○就購買安非他命之時間、方式、金
    錢，前後所供雖略有不一致，但就基本確有向被告購買安非他命暨海洛因，且安
    非他命一錢約三千元，並其確有交付錢款予被告購買之事實仍屬相符，難認該證
    人所證確屬虛構。次查證人乙○○自承其係八十五年間開始吸食安非他命（見本
    院卷第一五七頁），而其確實迭自八十七年一月前起即有吸食安非之紀錄（該案
    偵查分案日期為八十七年一月五日），於八十七年四月二十三日，經臺灣臺中地
    方法院判處拘役五十日在案；又於八十七年十一月間，因施用毒品，經觀察勒戒
    後認無繼續施用毒品傾向（觀察勒戒時間八十七年十一月五日至八十七年十一月
    十九日）；再於八十八年間又因施用毒品經觀察勒戒後再為強制戒治處分（觀察
    勒戒時間八十八年十二月十二日至八十九年二月十八日；強制戒治時間八十九年
    二月十八日至八十九年十月十三日），又其於八十八年間所犯施用第一級毒品海
    洛因既第二級毒品安非他命經判刑確定在案，此有本院法務部在監在押資料表、
    臺灣高等法院被告全國前案紀錄表各一份在卷可參（見本院卷第九六至一一三頁
    ），顯然該證人確有長期施用第一級毒品海洛因暨第二級毒安非他命之情形，則
    該證人既有長期施用安非他命之情形，所需安非他命數量不少，自須向他人購買
    以供其所需，是以所證向被告購買毒品一節應屬實在。至證人乙○○之初次購買
    時間、所購價款究竟總額多少等細節事項，因該證人第一次證述向被告購買毒品
    時（八十八年十二月二十二日），已距離其所證第一次購買時間（八十七年七、
    八月或八十八年三月），長達數月以上，而由上開證人乙○○之前科紀錄可知，
    該證人顯然在八十七年一月之前即有吸食安非他命之紀錄，就一般長期施用毒品
    者而言，其既已吸食毒品一段時間後，對於其後再向他人購買毒品之時間，並非
    有何特別，記憶遺忘乃事所恆有，是該證人就此初次購買時間記憶不清，乃事理
    之常，自不得以其前後所證不一，遽認其證言不實。本院查該證人於原審即證述
    其係朋友介紹在八十八年認識被告等語，復在本院證述己○○（即賴又慈）及「
    阿芳」都有介紹伊認識被告，時間應該是被告剛交保出來的時候，是證人己○○
    介紹伊認識被告，但那時沒有購買過毒品，是後來「阿芳」介紹而才購買的等語
    （見本院卷第七六頁）；而證人己○○亦於本院證述：其先認識丙○○後再認識
    乙○○，伊是八十七年底或八十八年初的時候，因為安非他命的戒治期滿出獄而
    認識乙○○，乙○○是因為伊才認識丙○○的，伊大約是八十八年二、三月間介
    紹乙○○認識丙○○等語（見本院卷第七七、七八頁），再被告亦不否認其係八
    十八年一月底被釋放出來，去找賴又慈的時候，正好乙○○開車載她而認識：：
    ：之前我完全不認識乙○○等語（見本院卷第八十頁），再參以被告、乙○○、
    賴又慈該段時間前後之在監、在押紀錄觀之，被告自八十七年九月十七日入監至
    八十八年一月二十五日釋放；乙○○自八十七年十一月五日入監至八十七年十一
    月十九日出監、八十八年一月三十日入監至八十八年三月十九日出監；賴又慈自
    八十七年七月二十一日入監至八十八年一月四日出監，有本院法務部在監在押資
    料表三份在卷可按（見本院卷第五三、九六、一七四頁），堪認證人乙○○確應
    係八十八年一月間始認識被告無誤，則該證人向乙○○初次購買安非他命之時間
    ，自應以其之後所證八十八年三月間始正確。又證人乙○○對於購買安非他命之
    價款為何，前後所證亦有出入，然以該證人因向被告同時購買海洛因暨安非他命
    ，且次數不少，數量甚大，因之在價格上無法肯定亦屬事理之常，其之前所證買
    安非他命約三十萬元，亦屬該證人推算之金額，然以該證人於本院時證述因其父
    曾給伊五十萬，再加上其自己所賺合起來購買毒品（包括海洛因、安非他命）大
    約有六、七十萬元，而購買安非他命大約十萬餘元左右，查該證人購買毒品，除
    了安非他命之外，尚有海洛因，而海洛因之價值遠高於安非他命，又購買次數不
    少，每次購買金額亦高之情況下，自難苛求該證人對於確實購買金額記憶清楚，
    是本院認以該證人所證其後仔細所算且最有利於該被告之金額即十萬元，為其確
    實購買安非他命金額。至證人乙○○向被告購買安非他命之方式，除於原審時曾
    供稱：係透過「阿芳」向被告拿安非他命等語外，餘均供稱係自己與被告聯繫、
    購買，自不得因乙○○於原審曾為上開之供述，即認其證詞不足採，至其在本院
    審理所證係與被告一同前往，由被告下車購買，或拿錢給被告，再由被告購買後
    再將毒品交付，並證述其係託被告購買毒品，不是向被告購買毒品等語，茲以該
    證人既係拿錢給被告購買毒品多次，且金額、數量均高，八十八年三月間彼二人
    僅初識不久，並無至深交情，而販賣毒品之罪責甚重，該被告多次向他人取貨販
    賣毒品予該證人，豈有不賺取差價之理，至被告再向何人購買後交付給被告，並
    不影響其本人確有販賣予該證人之事實，基此，本件就乙○○向被告購買毒品之
    方式，亦應以其所證由自己（並非透過「阿芳」）向被告購買毒品，且該方式應
    係販賣無誤。
(３)至被告於本院審理暨前審時雖辯稱：伊與乙○○之間有恩怨，因乙○○曾偷拿伊
    所有價值六萬元的海洛因，二人發生爭執，伊曾毆打他，打掉他的門牙，又向他
    催討伊母親為其代繳之二萬元交保金，乙○○因而記恨，伺機報復，再乙○○是
    和平分局之線民，受警所逼要咬伊云云，而證人廖繼良亦證稱：伊曾聽別人講，
    因乙○○有偷拿被告之毒品，被告好像有打過乙○○，但伊不知道係為何事等語
    （見原審卷第一八四頁反面）。然查證人廖繼良並未親眼目睹乙○○竊取被告所
    有之毒品，亦無法證明被告打落乙○○門牙之原因，是廖繼良所為之證詞，無從
    作為有利於被告之證明。而被告稱毒品曾為乙○○所竊一事，亦為乙○○所否認
    ，乙○○並稱：伊並未偷拿被告的毒品，被告以螺絲起子打伊的門牙，係因伊開
    車載被告，伊等都有吸毒，伊開車開太慢，被告就認為伊在車上裝追蹤器，被告
    怕被警察抓，就用起子打過來，把伊的門牙打掉；至於伊之二萬元交保金，確實
    是被告的媽媽出的，伊認為以後地檢署會通知她領回，而且她也沒有向伊要，所
    以沒有還她，如果她要，伊也可以先還她等語在卷（見原審卷第七八、一三三頁
    ）。又被告於八十八年十月六日駕駛Ｅ九－一五九九號贓車，搭載乙○○經警查
    獲，於翌（七）日經檢察官諭知二萬元交保，確係由被告之母丁○○○為具保人
    ，此有該案刑事被告現金保證書附卷可憑（見八十八年度偵字第二一○八五號卷
    第六四頁），被告雖稱曾向乙○○催討該保證金云云，惟為乙○○所否認，且觀
  該保證金額僅二萬元，並非鉅額款項，而該保證金如於被告將來依通知到案執行
    或獲不起訴處分確定後，即須發還予具保人，並非必然受沒入處分，乙○○實無
    因此區區二萬元而與被告反目成仇之理。參以乙○○為使被告隱避其故買上開Ｅ
    九－一五九九號自小客車（懸掛Ｄ五－九九○一號車牌）贓物之犯行，而為被告
    頂替，因而觸犯藏匿人犯罪，並經臺灣臺中地方法院於八十九年十月二十一日以
    八十九年度中簡字第一四六○號刑事簡易判決判處有期徒刑三月，如易科罰金，
    以三百元折算一日，嗣於八十九年十一月二十七日確定，亦有臺灣高等法院被告
    全國前案紀錄表及上開刑事簡易判決附卷可稽（見原審卷第一五五至一六二、第
    二一四、二一五頁）。顯見被告與乙○○應甚為熟識，且交情匪淺，否則乙○○
    豈願為被告頂替犯行，被告之母又豈願為乙○○支出保證金，況乙○○亦不因有
    供述向被告購買毒品而得獲致利益，則乙○○當無任意設詞誣陷被告觸犯販賣毒
    品重罪之理。再被告辯稱乙○○是臺中縣警察局和平分局之線民，受警員甲○○
    逼迫咬伊入罪云云，然本院質之證人乙○○否認其係警察線民，亦否認受甲○○
    警員指示咬被告確有販毒情事，證人甲○○亦即八十八年十二月二十二日製作證
    人乙○○警訊筆錄之警員亦到庭否認確有其事，並證述：伊本來是去問及車子來
    源的問題（該證人為被告頂替贓車一案），是事後乙○○自己才提起被告有販賣
    毒品給他的事，因為次數太多而無法記清楚，：：：我們沒有請被告當線民，乙○○是很配合，我們問他的部分，他都會配合供出，我們因此才查獲其他案件，
    乙○○供出被告有販賣毒品的事實，是出於自由意識等語（見本院卷第一六一、
    一六二頁）。至證人乙○○雖於本院審理時證述伊之前被毆打，且被告東西丟掉
    了還誣指是伊所偷，才記恨云云，然此顯與前證不符；且該證人仍於本院審理時
    證述確有拿錢給被告購買海洛因及安非他命，難認其所證有拿錢給被告購買毒品
    一節係虛偽不實。雖乙○○證述警員有告訴伊，被告在外散布伊不實販賣毒品及
    偷東西等情，伊才會順著警員的口氣而指認被告有販賣毒品的事，其實伊是拿錢
    給他請他幫伊買毒品，並不是向他購買毒品等語（見本院卷第一六二至一六三頁
    ），惟如前所述，證人乙○○拿錢給被告購買毒品，即屬販賣，是該證人此部分
    所證不是向被告購買云云，尚有誤會。至乙○○確實有拿錢給被告購買毒品一節
    ，既據彼證述明確，其亦非受警員之脅迫或有不正當之方式而為指證被告販賣毒
    品情事，難認該部分之證言有何瑕疵可言。復參之該警訊筆錄可知，警員先訊問
    乙○○有關贓車之事，嗣乙○○才供出其為被告頂罪之原因，繼而供出被告有販
    賣毒品予伊，查該證人先前於八十八年十月六日，與被告一同被查獲時，猶願為
    被告頂替贓物案件，且當時並未指證被告有販賣毒品予彼情事，足見其與被告間
    交情不惡，故原先未供出被告販毒，亦屬人情之常，而該證人因聽聞被告對其有
    在外散布不實情事，而願供出被告確有販毒，亦屬其自己考量當時情形下之自由
    意識所為，該證人迭至本院審理時仍堅稱確有拿錢給被告購買毒品，難認該證人
    有故意誣攀被告之情。從而，該項指證既確有其事（證人拿錢給被告購買毒品）
    ，且由該證人自由意識下所證，應屬實情。是被告上開所辯：因與乙○○有恩怨
    ，乙○○伺機報復云云，自不足採信。
(４)被告雖又質疑乙○○購買毒品之金錢來源，就此部分乙○○於原審時證稱：「我
    當時有一些存款，有時也會去當鑽石及金戒指：：：希望丙○○不要到我家騷擾
    我的家人，我不會冤枉他的」、「當時我在跑單幫賣珠寶的生意，每月大概也有
    三十幾萬元之收入。：：：我也可以介紹珠寶行加工，所以很好賺，後來是因為
    吃藥所以才沒有再繼續做：：：」、「除了跑單幫賺的錢以外，還有跟家人拿，
    另外還有我約在八十五年結婚收的禮金留下來的」等語（見原審卷第七七、七八
    、一三二頁）；於本院前審時亦稱：「（你向丙○○購買毒品的錢何來？）有的
    錢是結婚的禮金，我在八十六年結婚，我到大陸作生意，跑單幫，到大陸買玉器
    拿回臺灣賣：：：是有人看到玉器需要的，我才去大陸買回來賣給需要的人：：
    ：我是跟朋友一起出去，我每次買十幾只玉器，每只至少有二萬五千元，我當時
    的經濟並不差」等語（見本院上訴字第一○一○號卷第四三頁）；於本院審理時
    證稱：伊請被告購買毒品的價值有多少，大約有六、七十萬元，：：：爸爸給伊
    一條五十萬元，加上伊自己賺的錢合起來只有六、七十萬元等語（見本院卷第一
    五四頁）。而乙○○於八十六年五月七日、六月十六日確曾出境臺灣等情，亦有
    內政部警政署入出境管理局九十年一月十日（九○）境信昌字第○○○五六○號
    函附卷可證（見原審卷第九三、九四頁），且證人乙○○之父親吳明亮於本院前
    審時亦證稱：乙○○一方面在作鐵工，一方面在販賣珠寶，：：：乙○○結婚後
    就沒有跟伊同住，：：：乙○○與伊分居時，伊沒有給他錢，是他母親給他的，
    多少伊不知道，大約五十萬元，：：：乙○○之經濟狀況很好等語在卷（見本院
    上訴字第一○一○號卷第六一至六三頁），益徵乙○○確有資力向被告購買毒品
    。雖吳明亮另稱：乙○○結婚辦喜事的禮金，係伊拿去付喜宴的錢等語（見本院
    上訴字第一○一○號卷第六二頁），惟乙○○本身自有其較為親近之朋友，而為
    其父親所不熟識，該等朋友因乙○○結婚致贈禮金，衡諸一般之經驗法則，自係
    交付予乙○○，況證人乙○○有提及其父給彼之五十萬元，核與被告之父吳明亮
    所證乙○○因結婚後沒有與伊同住，因分居其母給彼五十萬元之金額亦屬相符，
    難認乙○○無資力向被告購買毒品，而乙○○當時經濟狀況不錯，自有財力足以
    向被告購買安非他命，且乙○○與被告交易毒品之時間迄今已達數年，實難強令
    乙○○清楚交代每筆毒品交易之金錢來源，縱此部分乙○○之證述（即結婚禮金
    所得）與其父吳明亮（分居其母所給）細節略有出入，亦無礙於被告犯罪之認定
    ，故被告質疑乙○○購買毒品之金錢來源云云，亦不足採。
(５)再販賣毒品係違法行為，非可公然為之，警方追緝甚嚴，刑責亦重，被告與證人
    乙○○非親非故，豈有可能多次甘冒被查獲處重刑之危險，無償幫乙○○購買安
    非他命使用之理，是被告販賣安非他命，應有營利之意圖甚明。此外，另有被告
    先後三次被查獲之包裝袋一包、電子秤一臺、自製藥鏟二支、夾鍊袋一包、電子
    秤一臺、夾鍊袋三包等扣案可稽，觀該扣案物品均係供分裝定量毒品以便利販賣
    所用之物，被告雖辯稱上揭物品僅供避免吸食過量或分裝秤重供自己施用毒品所
    用云云，然豈有多次均被查獲可供販賣分裝所用上揭物品之理。綜上所述，被告
    上開所辯，應係事後卸責之詞，不足採信，從而本件事證明確，被告右揭犯行，
    堪予認定，應予依法論科。
二、查安非他命係毒品危害防制條例第二條第二項第二款所規定之第二級毒品，被告
    右揭販賣安非他命予乙○○之犯行，係犯毒品危害防制條例第四條第二項之販賣
    第二級毒品罪。被告持有毒品安非他命之低度行為，應為販賣之高度行為所吸收
    ，不另論罪。被告右揭連續多次販賣安非他命之犯行，時間緊接，犯罪構成要件
    相同，顯係基於概括之犯意反覆為之，均應依連續犯之規定論以販賣安非他命一
    罪，除法定刑為無期徒刑部分依法不得加重外，餘則加重其刑。又被告曾於八十
    七年間因違反麻醉藥品管理條例案件，經臺灣臺中地方法院判處有期徒刑五月確
    定，嗣於八十七年五月二十二日執行完畢，有臺灣高等法院被告全國前案紀錄表
    、臺灣臺中地方法院檢察署刑案資料查註紀錄表、臺灣高等法院臺中分院法務部
    在監在押資料表各一份在卷可查，且為被告所自承，其於有期徒刑執行完畢後，
    五年內再犯本件有期徒刑以上刑之罪，是為累犯，除法定刑為無期徒刑部分依法
    不得加重外，餘則遞加重其刑。原審以被告罪證明確，予以論罪科刑，固非無見
    。惟查（一）被告前開違反麻醉藥品管理條例案件，經判處有期徒刑五月確定，
    嗣於八十七年五月二十二日易科罰金執行完畢（詳如前述），原審誤認被告係於
    八十七年九月二十八日執行完畢；（二）被告販賣安非他命之時間，如前所述，
    應自八十八年三月間某日起至八十八年十月間止，原審誤認自八十七年七、八月
    間起；（三）被告販賣安非他命所得之款項應以最有利於被告之證人乙○○於本
    院所證十萬元，原審認為該販賣所得為三十萬元；（四）被告販賣安非他命之時
    間長達數月、次數亦多，所得金額不少，其犯罪情狀在客觀上顯不足以憫恕，原
    審援引刑法第五十九條之規定減輕其刑，均有未洽。被告上訴意旨否認犯罪，指
    摘原判決不當，雖無理由，但原判決既有上述可議之處，即屬無可維持，自應由
    本院予以撤銷改判。爰審酌被告之品行不佳，又其犯罪之動機、目的、手段，販
    賣毒品對國民健康及社會治安危害非輕，犯罪後猶否認犯行，不見悔悟之意等一
    切情狀，量處如主文第二項所示之刑。扣案之包裝袋一包、電子秤一臺、自製藥
    鏟一支、夾鍊袋一包、電子秤一臺、夾鍊袋三包，均屬被告所有供分裝販賣毒品
    所用之物，已如前述，均應依毒品危害防制條例第十九條第一項前段之規定諭知
    沒收。而被告右揭販賣安非他命及海洛因（此部分另為免訴之諭知）予乙○○之
    次數及金額，據乙○○之證述，因購買次數太多，無法計算，惟其累計金額超過
    一百萬元，其於原審時復證述：若以購買一百萬元而言，約三十萬元用來購買安
    非他命，約七十萬元用來購買海洛因等語（見原審卷第一八四頁正面），再於本
    院審理時供稱：安非他命購買大約十萬餘元左右，以前我會說三十萬元也是大約
    算的等語（見本院卷第一五五頁），因被告與乙○○毒品交易之時間迄今供述時
    已隔甚久，且右揭毒品交易復無固定時間、金額，自難強令乙○○對此為鉅細靡
    遺之供述，是本院對被告販賣安非他命之所得，以乙○○之上開所述最低之金額
    十萬元購買安非他命為認定基準，始不致不利於被告，依此計算，被告販賣安非
    他命之所得有十萬元，亦應依毒品危害防制條例第十九條第一項之規定宣告沒收
    ，如全部或一部不能沒收時，則以其財產抵償之。至於被告於八十八年十月六日
    另被查獲之安非他命一包（毛重一公克）、海洛因九包（合計淨重二三‧七六公
    克，包裝重四‧二○公克）、羼有海洛因殘渣之香菸一支等物。復於八十八年十
    月二十日另被查獲之安非他命四包（毛重六二‧四公克）、海洛因七包（合計淨
    重四五‧八八公克，包裝重三‧八七公克）、羼有海洛因殘渣之空袋三個等物。
    及於八十八年十一月二十二日另被查獲之安非他命七包（毛重一七‧四公克）、
    海洛因四包（合計淨重五‧四二公克，包裝重一‧四六公克）、羼有海洛因殘渣
    之香菸二支及吸食器一組等物，均係供被告施用毒品之用，業據被告供明在卷，
    且於被告所犯施用毒品案件（即原審八十九年度訴字第二六九號）中宣告沒收銷
    燬或沒收。而被告於八十八年十月六日另被查扣之醣粉三‧八公克及四萬零四百
    元等物；於八十八年十月二十日另被查扣之二萬一千三百元；於八十八年十一月
    二十二日另被查扣之針筒四支及四萬八千八百元等物，因無證據證明與被告本件
    販賣毒品有關，爰均不於本案中宣告沒收，附此敘明。
三、公訴意旨另以：被告基於概括之犯意，自八十七年七、八月間某日起至八十八年
    三月間某日前止，在臺中市旱溪堤防等處，連續販賣第二級毒品安非他命多次予
    乙○○供其施用；又自八十八年四月間起至同年七月間止，在臺中縣市等處，以
    安非他命一臺錢三千元之代價，連續販賣安非他命多次予洪子閔供其施用。再於
    八十八年九月底，明知車牌號碼ＮＴ－○六六九號ＢＭＷ牌轎車為贓車，竟以現
    金三萬元及價值七萬元之安非他命作為代價，向張耿豪購得上開自小客車（被告
    故買贓物另提起公訴），而販賣安非他命等語，因認被告此部分所為亦涉有毒品
    危害防制條例第四條第二項之販賣第二級毒品罪嫌。
(一)次按犯罪事實應依證據認定之，無證據不得推定其犯罪事實，刑事訴訟法第一百
    五十四條定有明文。又認定不利於被告之事實，須依積極證據，苟積極證據不足
    為不利於被告事實之認定時，即應為有利於被告事實之認定，更不必有何有利之
    證據，亦有最高法院三十年上字第八一六號判例可參。訊據被告堅決否認有販賣
    安非他命予乙○○、洪子閔及交付價值七萬元之安非他命予張耿豪作為部分購車
    款，辯稱：伊沒有販賣安非他命予乙○○，八十八年一月間始透過己○○之介紹
    認識乙○○；伊並不認識洪子閔，更未販賣毒品給他；而伊係以十萬元現款及抵
    債三萬元為代價，向張耿豪購買上開自小客車等語。經查：
    (1)證人乙○○係自八十八年三月間某日起始向被告購買安非他命一節，據證人乙○○供證在卷，復經本院查證屬實（理由詳前所述），並無積極證據足資證明
      被告確有自八十七年七、八月間起至八十八年三月間某日前之販賣安非他命情
      事，是此部分之犯罪乃屬不能證明。
    (2)證人洪子閔於警訊時雖曾分別供稱：「我是在八十八年四月左右認識丙○○的
      ，：：：他有吸食毒品安非他命及海洛因，並且有在販賣毒品：：：有販賣安
      非他給廖繼良，海洛因也有，次數太多忘記了，當時大都是廖繼良找丙○○購
      買，丙○○才送過去給他：：：有時我也多次向丙○○購買毒品安非他命及海
      洛因，次數太多記不清了」；於偵查中亦供稱：「（有無向丙○○購買海洛因
      、安非他命？）有，海洛因一錢一萬四千元，安非他命一錢三千元，不記得買
      過幾次」（見八十八年度偵字第二一○八五號卷第一六三頁、第一六五頁），
      惟其於原審時則證稱：「我不認識被告，也不曾與他交往，警訊筆錄所述都是
      警察硬要我這樣說的，警察拿照片給我認，硬要我說是這個丙○○，並沒有叫
      我指認丙○○本人。我所有的安非他命是向我朋友小黑拿的，不是用買的：：
      ：，而在地檢署時警察也跟我進去，所以我才這樣說」等語（見原審卷第六六
      頁），是證人洪子閔上開警訊及偵查時所供與其於原審所為證述已有不同，且
      攸關被告有無販賣毒品予洪子閔，自須有其他相關證據以資證明。按本案被告
      並非在與洪子閔為毒品交易時為警查獲，且依證人洪子閔上開警訊筆錄所載，
      被告及洪子閔、廖繼良三人應屬相識，否則洪子閔豈會知道廖繼良有向被告購
      買毒品，惟經原審訊及證人廖繼良證稱：伊認識被告及洪子閔，但伊沒有向被
      告購買毒品，洪子閔與被告好像不認識，也沒聽說他們認識等語（見原審卷第
      一八三頁反面），則證人洪子閔上開警、偵訊之內容即有可疑，非得遽採。復
      查無其他證據證明被告確有販賣安非他命予洪子閔，被告此部分販賣安非他命
      之罪嫌，尚屬不能證明。
    (3)證人張耿豪於警訊時固曾供稱：有以十萬元之價格出售ＮＴ－○六六九號贓車
      予被告，被告係付三萬元現金及價值七萬元之安非他命等語（見原審卷第二一
      八、二一九頁所附張耿豪之警訊筆錄），惟證人張耿豪於原審審理時先證稱：
      伊有賣車給被告，被告是給付三萬元的現金，另外以伊之前所欠的三萬元來抵
      ，其他用價值四萬元的安非他命一包約一兩或二兩來抵，當時是在臺中縣太平
      市○○○街○路邊，只有伊等二人在交易而已，作筆錄當時伊也中彈，警方最
      主要在問盜匪案件，突然又問被告的事情，當時伊意識不太清楚，語意可能不
      對等語；後又證稱：伊與被告在買賣車時，廖繼良在場，而警員在問話時，伊
      不清楚在問什麼，伊跟被告確實有談到用安非他命交換，但是被告在電話中說
      只剩下一包要自己用，所以後來都給現金七萬元等語（見原審卷第一三○、一
      三五頁），是證人張耿豪上開警訊筆錄所載與其於原審審理時先後所為證述亦
      有不同，自仍須有其他相關證據以資證明。按本案被告亦非在與張耿豪為毒品
      交易時為警查獲，且查張耿豪於被告所涉上開故買贓物案件中曾供稱係以十萬
      元現款及抵債三萬元出售上開自小客車等語，被告亦因此案，經臺灣臺中地方
      法院於八十九年二月九日以八十八年度訴字第二四五一號判處有期徒刑一年，
      嗣經本院於八十九年十一月二十二日以八十九年度上易字第一七九六號判決上
      訴駁回確定，此有上開刑事判決附卷可查（見原審卷第二○三至二○六頁），
      是張耿豪於該故買贓物案中所為之供述，核與被告上開所辯相符，則證人張耿
      豪上開警訊筆錄內容即有可議，非得遽採。復查無其他證據證明被告確有給付
      價值七萬元之安非他命予張耿豪作為部分購車款，亦屬不能證明被告有此部分
      犯行。
    (4)綜上，均無積極證據足資證明被告確有於八十七年七、八月間起至八十八年三
      月前某日止，販賣安非他命予乙○○暨上揭販賣安非他命予洪子閔及以交付價
      值七萬元之安非他命予張耿豪作為部分購車款等情，原應就此為無罪之諭知，
      惟因公訴人認此與右揭已起訴成罪之販賣安非他命之犯行間，有連續犯之裁判
      上一罪關係，爰不另為無罪之諭知，併此敘明。
據上論斷，應依刑事訴訟法第三百六十九條第一項前段、第三百六十四條、第二百九
十九條第一項前段，毒品危害防制條例第四條第二項、第十九條第一項，刑法第十一
條前段、第五十六條、第四十七條，判決如主文。
本案經檢察官戊○○到庭執行職務。
中      華      民      國      九十二     年     一      月    三十    日
                                臺灣高等法院臺中分院刑事第六庭
                                      審判長法  官  李  文  雄
                                            法  官  邱  顯  祥
                                            法  官  陳  秀  
右正本證明與原本無異。
如不服本判決應於收受送達後十日內向本院提出上訴書狀，其未敘述上訴之理由者並
得於提起上訴後十日內向本院補提理由書（均須按他造當事人之人數附繕本）。
                                            書記官  黃  禎  祥
中      華      民      國      九十二     年     二      月     十     日
附錄本案論罪科刑法條全文：
毒品危害防制條例第四條第二項：
製造、運輸、販賣第二級毒品者，處無期徒刑或七年以上有期徒刑，得併科新臺幣七
百萬元以下罰金。
                                                                        Ｒ


司法院資訊處製作；財團法人民間司法改革基金會備份。
